臺灣彰化地方法院刑事判決
109年度訴字第1125號
公  訴  人  臺灣彰化地方檢察署檢察官 
被      告  龍明毅



                    （另案法務部○○○○○○○○執行強制戒治中）
選任辯護人  簡詩展律師（法扶律師）
上列被告因違反槍砲彈藥刀械管制條例案件，經檢察官提起公訴
（109年度偵字第6535號、第11906號），本院判決如下：
    主  文
龍明毅犯非法寄藏制式手槍罪，累犯，處有期徒刑肆年拾月，併
科罰金新臺幣參拾萬元，罰金如易服勞役，以新臺幣壹仟元折算
壹日。
如附表一所示之物，均沒收。
    犯罪事實
龍明毅明知可發射子彈具有殺傷力之手槍及子彈，均屬槍砲彈藥
刀械管制條例所管制之違禁物品，未經中央主管機關許可，不得
持有或寄藏，竟基於非法寄藏制式手槍、非制式手槍及具有殺傷
力子彈之犯意，於民國99年3月間之某日，在臺中市南屯區大墩
十街某處，自友人「翁奇楠」，取得如附表一、二所示之手槍及
子彈，且將之藏放於彰化縣員林市百果山上，而寄藏之。嗣於10
9年6月9日傍晚某時許，龍明毅將附表一、二所示之槍枝、子彈
取出，帶至友人張瑞明位於彰化縣○○市○○路000巷0號住處保養，
員警於同日晚間8時5分許，持本院核發之搜索票，欲對張瑞明執
行搜索，龍明毅在場主動承認其將附表一所示之槍枝、附表二編
號1至4所示子彈，藏放於車牌號碼000-0000號自用小客車內，並
主動帶同警方對上開汽車執行搜索，因而循線查扣，員警之後再
至張瑞明上開住處，另扣得附表二編號5、6所示子彈，龍明毅因
此自首而報繳上開全部槍枝、子彈。
    理  由
一、前揭犯罪事實，業據被告龍明毅於偵查及本院審理時坦承不
    諱，且經證人張瑞明於警詢時證述明確，復有本院109年聲
    搜字462號搜索票、自願受搜索同意書、臺中市政府警察局
    第四分局搜索、扣押筆錄、扣押物品目錄表、扣案物及查獲
    照片、數位採證勘查報告、臺中市政府警察局第四分局109
    年12月17日中市警四分偵字第1090057958號函檢送之員警職
    務報告書、海洋委員會海巡署偵防分署嘉義查緝隊109年12
    月15日偵嘉義字第1092401141號函檢送之員警職務報告書在
    卷可以佐證，而扣案如附表一、二所示之槍枝、子彈，經送
    內政部警政署刑事警察局鑑定，鑑驗結果認為均有殺傷力等
    情（詳如附表所示），有內政部警政署刑事警察局109年10
    月7日刑鑑字第1090066265號鑑定書、110年3月17日刑鑑字
    第1100009948號函可以證明，可見被告前揭任意性之自白與
    事實相符。從而，本案事證明確，應依法論科。
二、新舊法比較適用：
  ㈠被告行為後，槍砲彈藥刀械管制條例第4條第1項第1款、第7
    條第1項、第8條第1項、第2項、第4項之規定，業於109年6
    月12日修正生效施行，修正前第4條第1項第1款原規定：「
    槍砲：指火砲…及其他可發射金屬或子彈具有殺傷力之各式
    槍砲。」，修正後則規定：「槍砲：指制式或非制式之火砲
    …及其他可發射金屬或子彈具有殺傷力之各式槍砲。」，第7
    條第1項、第8條第1項亦配合增列「制式或非制式」文字，
    第8條第2項、第4項則統一「槍砲」之用詞，本件被告寄藏
    如附表一編號1至6、8、9之改造槍枝，屬於非制式槍枝，經
    比較新舊法後，修正後應改依第7條第4項規定處罰（5年以
    上有期徒刑，併科新臺幣【下同】1,000萬元以下罰金），
    其刑罰較修正前規定即第8條第4項（3年以上10年以下有期
    徒刑，併科700萬元以下罰金）為重，因此，舊法有利於被
    告，依刑法第2條第1項前段之規定，應適用被告行為時即修
    正前槍砲彈藥刀械管制條例第8條第4項之規定。
　㈡關於被告寄藏如附表一編號7所示之制式手槍部分，因適用新
    舊法之結果並無不同，故不生新舊法比較之問題，應依一般
    法律適用原則，逕行適用裁判時法。
三、論罪科刑
　㈠核被告所為，係犯槍砲彈藥刀械管制條例第7條第4項之寄藏
    制式手槍罪、（修正前）同條例第8條第4項之寄藏具殺傷力
    改造槍枝罪及同法第12條第4項之非法寄藏子彈罪。
　㈡被告持有前揭槍、彈之行為，係寄藏之當然結果，均不另論
    罪。
　㈢被告以一行為非法寄藏本案槍、彈，而同時觸犯上開罪名，
    為想像競合犯，應依刑法第55條前段規定，從一重之非法寄
    藏制式手槍罪處斷。
　㈣被告前於99年間，因違反毒品危害防制條例、違反槍砲彈藥
    刀械管制條例等案件，分別經判處應執行有期徒刑1年7月、
    2年5月確定，經接續執行，於103年1月15日縮短刑期假釋出
    監，假釋期間付保護管束，於103年11月22日假釋期滿未經
    撤銷，視為執行完畢，此有臺灣高等法院被告前案紀錄表在
    卷可佐，被告於99年3月間之某日，即開始寄藏槍、彈，而
    寄藏槍、彈之行為，屬行為之繼續，被告於寄藏行為繼續中
    （中間行為），有上開有期徒刑執行完畢之前科，亦符合累
    犯規定之要件（這裡可以參考與此部分法律爭點相同之最高
    法院109年度台上字第2595號判決），就法定最高度刑部分
    ，應依法加重其刑，本院考量被告所犯之前案部分犯行，為
    持有改造手槍罪，與本案罪質同一，足見被告不知警惕，展
    現高度之法敵對意識，予以加重最低度刑，並無罪責不相當
    之情形，依據司法院大法官釋字第775號解釋意旨，自應依
    法加重最低度本刑。
　㈤關於自首：
　⒈槍砲彈藥刀械管制條例第18條第1項前段規定：「犯本條例之
    罪自首，並報繳其持有之全部槍砲、彈藥、刀械者，減輕或
    免除其刑」。
　⒉目前多數實務見解認為，此為刑法第62條自首之特別規定（
    可以參考最高法院110年度台上字第322號判決），從上開條
    文看來，要件為：⑴犯槍砲彈藥刀械管制條例之罪而自首、⑵
    報繳其所持有之「全部」槍砲、彈藥、刀械。立法者之所以
    要求行為人報繳「全部」持有之槍、彈、刀械，始得依據上
    開規定減、免其刑，無非在於法益侵害危險之消彌，以免部
    分未報繳之槍、彈、刀械，日後續遭其他犯罪者利用，以達
    維護社會治安之目的。換言之，立法者透過減免其刑的條款
    ，鼓勵行為人將其所持有之槍、彈全部報繳。
　⒊但「全部」報繳之前提，應該在於行為人將其所知悉、尚在
    持有狀態中之槍、彈、刀械全部報繳，如此才有鼓勵報繳的
    意義與效果，若過於嚴格解釋「全部」報繳之要件，無異強
    人所難，且讓行為人失去報繳之誘因，因此，若行為人並非
    出於故意，漏未將部分槍、彈、刀械報繳，且員警於密接時
    間內查獲，而未讓漏未報繳之槍、彈、刀械影響社會治安，
    在解釋上仍應有上開減免其刑之適用，如此方符立法者之真
    意。
　⒋依據上開職務報告、卷內照片顯示，警方事前依據所掌握之
    檢舉資訊，僅知悉張瑞明涉嫌持有槍、彈，警方搜索之對象
    為張瑞明，並非被告，而員警進入張瑞明位於彰化縣○○市○○
    路000巷0號執行搜索時，被告主動坦承持有附表一、附表二
    編號1至4所示之槍枝、子彈，且帶同警方查扣，員警再度返
    回上開處所時，才在客廳沙發，扣得附表編號5至6所示之子
    彈，對此，被告辯稱：我當時在保養槍枝時，不慎將彈匣（
    內有上開子彈）遺落在客廳沙發，直到警察查扣之後，我才
    知道彈匣掉在沙發細縫之中，我當下就立刻承認彈匣、子彈
    都是我的等語，本院認為，被告帶同員警查獲上開大批槍彈
    ，自無必要刻意隱瞞仍持有上開子彈之必要，且員警當時已
    經持搜索票準備進行搜索，被告更無隱匿之動機，因此，被
    告所言，應屬可信，足見被告並非故意隱匿上開子彈，而未
    隨同上開槍、彈一併報繳，而被告亦在員警查獲後，立即承
    認上開子彈為其所有，員警已經在密接之時間查扣，並未影
    響社會治安，依據上開說明，本案應該符合槍砲彈藥刀械管
    制條例第18條第1項前段之規定。
　⒌據此，本院審酌被告寄藏大量槍、彈，時間已達相當之時間
    ，對於社會治安之危害甚大，本案並非被告主動至警局自首
    報繳，認為尚不足以免除刑責，乃依法減輕其刑，且先加重
    （累犯）後減輕之。 
　⒍至於最高法院108年度台上字第3563號判決，認為：行為人以
    一行為而觸犯普通侵占罪及販賣第三級毒品罪，其普通侵占
    罪雖經發覺，而不合自首之規定，但販賣第三級毒品罪，如
    於未發覺前自首而受裁判，仍有刑法第62條前段減輕其刑規
    定之適用（該案經最高法院刑事大法庭裁定之統一見解） 
    。對此，本院認為，該案涉及刑法第62條前段、想像競合犯
    之適用，與本案基礎案例事實不同（本案涉及「全部報繳」
    之要件解釋），基於相同案件、相同處理之司法權本質，本
    案無法直接援引上開法律見解，且若直接援用上開法律意見
    ，在本案涉及之基礎法律事實，可能會發生適用上的漏洞，
    假設本案行為人漏未報繳的是「非制式手槍」，此時已非想
    像競合犯的適用，上開最高法院之意見，就無法適用，本院
    在本案另外附加非出於故意、對於社會治安並無危害等具體
    要件，在適用上，亦與最高法院前述法律見解具有差異，在
    此一併指明。
　㈥爰審酌被告於本案行為當時，已經年逾26歲，當有相當之社
    會生活經驗，已可知悉具有殺傷力之槍枝、子彈，對於他人
    之生命、身體具有相當高的危險性，對於社會治安之危害程
    度甚高，被告竟仍無視於此，任意寄藏，本案槍、彈數量甚
    多，犯罪情節嚴重，惟考量被告於犯罪後坦承全部犯行、自
    首報繳全部槍、彈，犯後態度良好，被告非中低收入戶（見
    本院卷第73頁之彰化縣政府109年12月17日府社工助字第109
    0460500號函），其名下有1輛自用小客車，並無任何不動產
    ，107年至108年並無工作所得之報稅資料（見本院卷第47頁
    至第49頁之稅務電子閘門財產所得調件明細），此一財產資
    力，為本案罰金刑之審酌依據，再考量被告於本院審理時自
    述：我的學歷是國中畢業，未婚，沒有小孩，入監所前跟媽
    媽、哥哥同住，爸爸已經過世了，我入監所前的工作是加盟
    機油買賣，購入整桶原油進行分裝，再轉賣給機車行或汽車
    行，月薪資約10萬元，沒有負債也沒有貸款；請從輕量刑，
    我知道錯了等語之教育程度、家庭生活狀況、量刑意見，被
    告之辯護人則表示：被告主動坦承持有本案件槍彈、自首接
    受制裁，其已深切反省，承認錯誤，又被告與母親、兄長相
    依為命，感情融洽，一時偏差行為可透過家人親情感化規勸
    而改善，請從輕量刑，讓被告早日回歸社會等情，檢察官對
    於量刑並無意見等一切情狀，量處如主文所示之刑，並就罰
    金刑部分諭知易服勞役之折算標準。
三、關於沒收：
  ㈠扣案如附表一編號1至6、8、9之非制式手槍、如附表一編號7
    所示之制式手槍，均係違禁物，而附表一編號10之槍管、編
    號11之槍型轉換器，均屬扣案槍枝之從屬物，為扣案槍枝之
    部分，亦屬違禁物，應依刑法第38條第1項之規定，宣告沒
    收之。
  ㈡扣案之子彈，均經試射完畢，因試射擊發後所剩彈頭、彈殼
    均不具有子彈之功能，已無殺傷力，當非違禁物，爰均不予
    宣告沒收。
  ㈢其餘扣案物與本案無關，無法宣告沒收。
四、不另為無罪諭知部分：
  ㈠除前揭已論罪部分外，起訴書記載被告寄藏如附表編號4所示
    、18顆有殺傷力之非制式子彈，但經鑑驗後，僅16顆具有殺
    傷力，已如前述，被告寄藏2顆不具殺傷力子彈之行為，檢
    察官認被告亦涉有槍砲彈藥刀械管制條例第12條第4項之非
    法寄藏子彈罪嫌等語。
  ㈡按犯罪事實應依證據認定之，無證據不得認定犯罪事實；又
    不能證明被告犯罪者，應諭知無罪之判決，刑事訴訟法第15
    4條第2項、第301條第1項分別定有明文。
  ㈢經查，上開非制式子彈2顆經試射，鑑驗結果認為均不具殺傷
    力等情，已如前述，本應為被告無罪判決之諭知，惟因公訴
    意旨認此部分與前揭論罪科刑部分，同屬事實上之一罪，爰
    不另為無罪之諭知，在此敘明。　
五、依刑事訴訟法第299條第1項前段，判決如主文。
本案經檢察官黃智炫提起公訴，檢察官陳昭蓉到庭執行職務。　
中　　華　　民　　國　　110 　年　　8 　　月　　30　　日
                  刑事第五庭  審判長  法  官  周淡怡
                                      法  官  李淑惠
                                      法  官  陳德池
以上正本證明與原本無異。　　　　　　　　　
如不服本判決應於收受判決後20日內向本院提出上訴書狀，並應
敘述具體理由。其未敘述上訴理由者，應於上訴期間屆滿後20日
內向本院補提理由書(均須按他造當事人之人數附繕本)「切勿逕
送上級法院」。
本件為強制辯護案件，基於被告訴訟權、辯護權之保障，更為實
踐法院訴訟照料之義務，被告上訴如未敘述上訴理由，本案辯護
人有義務為被告撰寫具體之上訴理由，被告得請求辯護人代其撰
擬。
中　　華　　民　　國　　110 　年　　8 　　月　　30　　日
                                       書記官  陳孟君
附表一：
編號 扣案物名稱 數量 鑑定結果 1 非制式步槍（含彈匣2個，槍枝管制編號：0000000000） 1枝 由仿步槍製造之槍枝，組裝已貫通之金屬槍管、金屬槍機而成，擊發功能正常，可供擊發適用子彈使用，認具殺傷力。 2 非制式衝鋒槍（槍枝管制編號：0000000000） 1枝 由仿衝鋒槍製造之槍枝，組裝已貫通之金屬槍管、金屬槍機而成，擊發功能正常，可供擊發適用子彈使用，認具殺傷力。 3 非制式衝鋒槍（槍枝管制編號：0000000000） 1枝 由仿衝鋒槍製造之槍枝，組裝已貫通之金屬槍管、金屬槍機而成，擊發功能正常，可供擊發適用子彈使用，認具殺傷力。 4 非制式衝鋒槍（槍枝管制編號：0000000000） 1枝 由仿衝鋒槍製造之槍枝，組裝已貫通之金屬槍管、金屬槍機而成，擊發功能正常，可供擊發適用子彈使用，認具殺傷力。 5 非制式手槍（槍枝管制編號：0000000000） 1枝 由仿手槍外型製造之槍枝，組裝已貫通之金屬槍管而成，經操作檢視，雖欠缺楔型塊，惟認仍可供擊發適用子彈使用，認具殺傷力。 6 非制式手槍（槍枝管制編號：0000000000） 1枝 由仿手槍外型製造之槍枝，組裝已貫通之金屬槍管而成，擊發功能正常，可供擊發適用子彈使用，認具殺傷力。 7 9X19mm制式手槍（槍枝管制編號：0000000000，克羅埃西亞製HS2000型） 1枝 槍身、滑套上具25834字樣，槍管上具25865字樣，槍管內具6條右旋來復線，擊發功能正常，可供擊發同口徑制式子彈使用，認具殺傷力。 8 非制式手槍（含彈匣2個，槍枝管制編號：0000000000） 1枝 由仿手槍外型製造之槍枝，組裝已貫通之金屬槍管而成，擊發功能正常，可供擊發適用子彈使用，認具殺傷力。 9 非制式手槍（含彈匣2個，槍枝管制編號：0000000000） 1枝 由仿手槍外型製造之槍枝，組裝已貫通之金屬槍管而成，擊發功能正常，可供擊發適用子彈使用，認具殺傷力。 10 槍管 1枝 可供編號4非制式衝鋒槍組裝替換使用 11 槍型轉換器（撞火槍托） 2枝  

附表二：
編號 扣案物名稱 數量 鑑定結果 1 7.62mm制式子彈 47顆 均經試射，均可擊發，認具殺傷力。 2 9X19mm制式子彈 3顆 均經試射，均可擊發，認具殺傷力。 3 非制式子彈（由口徑9mm制式空包彈組合直徑約8.9mm金屬彈頭而成） 17顆 均經試射，均可擊發，認具殺傷力。 4 非制式子彈（由金屬彈殼組合直徑約8.9mm金屬彈頭而成） 16顆 均經試射，均可擊發，認具殺傷力。 （本案共查扣20顆非制式子彈，經鑑驗後，4顆並無殺傷力） 5 非制式子彈（由口徑9mm制式空包彈組合直徑約8.9mm金屬彈頭而成） 9顆 均經試射，均可擊發，認具殺傷力。 6 9X19mm制式子彈 4顆 均經試射，均可擊發，認具殺傷力。 

附錄論罪科刑法條全文：
槍砲彈藥刀械管制條例第7條第4項
未經許可，持有、寄藏或意圖販賣而陳列第1項所列槍砲、彈藥
者，處5年以上有期徒刑，併科新臺幣1千萬元以下罰金。

（修正前）槍砲彈藥刀械管制條例第8條第4項
未經許可，持有、寄藏或意圖販賣而陳列第1項所列槍枝者，處3
 年以上10年以下有期徒刑，併科新臺幣7百萬元以下罰金。第1 
項至第3項之未遂犯罰之。

槍砲彈藥刀械管制條例第12條第4項
未經許可，持有、寄藏或意圖販賣而陳列子彈者，處5年以下有
期徒刑，併科新臺幣300萬元以下罰金。